臺灣臺中地方法院民事判決　九十二年度訴字第三二五六號
　　原　　　告　大眾商業銀行股份有限公司
　　法定代理人　甲○○
　　訴訟代理人　乙○○
　　被　　　告　戊○○
　　　　　　　　己○○
　　　　　　　　丁○○
　　　　　　　　　　　　現應.
　　　　　　　　丙○○　住臺中.
右當事人間請求清償借款事件，本院於民國九十三年三月十六日言詞辯論終結，判決
如左：
    主      文
被告應連帶給付原告新臺幣肆佰陸拾萬捌仟佰貳拾壹元，及如附表所示金額，分別
按所列利率計算之利息與違約金。
原告其餘之訴駁回。
訴訟費用由被告連帶負擔。
    事    實
甲、原告方面：
一、聲明：求為判決被告應連帶給付原告如附表編號一所示之本金、利息與違約金，
    及如附表編號二所示之本金、利息，及自民國八十八年三月七日起至清償日止，
    按附表編號二所示方式計算之違約金。
二、陳述：被告戊○○於八十四年六月三十日及八十七年七月七日，邀同被告四人之
    被繼承人陳乙卯為連帶保證人，向原告分別借用新臺幣（下同）四百萬元及一百
    萬元，就四百萬元之借款約定於九十九年六月三十日清償，被告戊○○應自八十
    四年七月三十日起一年內，按月繳納按原告基本放款利率加碼週年利率百分之一
    點三六計算之利息（於借款日之利率為週年利率百分之九點六），嗣後隨原告基
    本放款利率之變動而調整；自八十五年八月三十日起，則以每月為一期，共分一
    百六十八期，平均攤還本金及按上開利率計算之利息。至一百萬元之借款約定於
    八十八年七月七日清償，被告戊○○應按月繳納依原告基本放款利率加碼週年利
    率百分之一點三六計算之利息（於借款日之利率為週年利率百分之九點九一，其
    後隨原告基本放款利率之變動而機動調整），本金則於清償期屆至時一次清償，
    被告戊○○倘就上開二筆借款有任何一期未依約按期清償本金或利息，其債務即
    視為全部到期，除應依前揭約定利率支付遲延利息外．逾期在六個月以內者，應
    按上開利率百分之十，逾期超過六個月者，則須按上開利率百分之二十計付違約
    金。詎被告戊○○就上開二筆借款，分別自八十八年一月三十日及同年二月七日
    起，即未按月繳納利息，尚積欠原告如聲明所示之借款本金、利息與違約金，是
    其所負上述債務依約已視為全部到期，陳乙卯為被告戊○○之連帶保證人，本應
    就被告戊○○對原告所負上述債務負連帶清償責任，惟陳乙卯已於八十八年一月
    二十五日死亡，其繼承人即被告四人復未就陳乙卯之遺產聲明拋棄繼承或限定繼
    承，自應承受陳乙卯前開連帶保證債務，爰依消費借貸、連帶保證及繼承之法律
    關係提起本件訴訟，請求被告四人連帶為如聲明所示之給付。
三、證據：提出借據、授信約定書各二份、基本放款利率變動表一份（以上均為影本
    ）及放款單筆貸放攤還及收息記錄查詢單二份為證。
乙、被告己○○方面：
一、聲明：求為判決駁回原告之訴。
二、陳述：伊對於原告就被告戊○○所借用上開二筆款項提出之借據「連帶保證人」
    欄，及另份授信約定書中「陳乙卯」之簽名，為伊先生陳乙卯於生前所為，另伊
    未就陳乙卯之遺產辦理拋棄繼承或限定繼承等情，均無爭執，惟伊並不知悉陳乙
    卯曾為被告戊○○向原告借用之上述二筆款項擔任連帶保證人，原告請求伊就聲
    明所示之本金、利息與違約金負清償之責，並無理由。
丙、被告戊○○、丁○○、丙○○方面：均未於言詞辯論期日到場，亦未提出書狀作
    何聲明或陳述。
    理      由
一、本件被告戊○○、丁○○、丙○○三人均未於最後言詞辯論期日到場，核無民事
    訴訟法第三百八十六條所列各款情形，應依原告之聲請，由其一造辯論而為判決
    。
二、原告主張被告戊○○邀同被告四人之被繼承人陳乙卯為連帶保證人，向其借用四
    百萬元及一百萬元，惟分別自八十八年一月三十日及二月七日起，即未按月清償
    本息，尚積欠原告如附表所示之借款本金、利息與違約金，迭經原告催討仍未清
    償，其所負上開債務依約已視同全部到期，另陳乙卯已於八十八年一月二十五日
    死亡，被告四人未就其遺產聲明拋棄繼承或為限定繼承等事實，業據原告提出借
    據、授信約定書各二份、基本放款利率變動表一份及放款單筆貸放攤還及收息記
    錄查詢單二份為證，且被告戊○○、丙○○二人未於本院言詞辯論期日到庭，亦
    未提出書狀作何聲明或陳述，依據民事訴訟法第二百八十條第三項、第一項規定
    ，對於原告上述主張應視同自認；另被告丁○○亦未於本院言詞辯論期日到庭或
    具狀作何陳述，本院審酌原告提出之各項證據，認原告上開主張堪信為真實。被
    告己○○雖抗辯：伊並不知伊之先生陳乙卯生前曾為被告戊○○所借上開二筆款
    項擔任連帶保證人等語，惟其對於原告提出之借據「連帶保證人」欄及授信約定
    書中「陳乙卯」簽名之真正既無爭執，足見陳乙卯於生前確曾同意就該二筆借款
    負連帶保證之責，況被告己○○未就陳乙卯之遺產辦理拋棄繼承或限定繼承，除
    據其自承外，復有本院民事庭查詢簡覆表一份附卷可稽，則依據民法第一千一百
    四十八條規定，被告己○○自應承受陳乙卯就附表所示之借款本金、利息與違約
    金應負之連帶保證債務，其前揭抗辯並無可採。至原告另請求被告四人就附表編
    號二所示之金額，自八十八年三月七日起，連帶依該附表記載之方式計付違約金
    部分，因被告戊○○就該二筆借款，係與原告約定應自借款日（即八十七年七月
    七日）起按月支付利息（見該借據第三條第一項），則其就八十八年二月七日至
    同年三月六日應繳付之本息，清償期應為八十八年三月七日，是以被告戊○○應
    自翌日（即八十八年三月八日）始就該部分未繳之利息負違約責任，另三名被告
    因繼承陳乙卯應負之連帶保證債務，所負責任應亦與被告戊○○相同，從而，原
    告就附表編號二所示借款本金，僅得請求被告四人連帶給付自八十八年三月八日
    起自清償日止之違約金，其逾此部分之違約金請求，即無理由，應予駁回。
三、按稱消費借貸者，謂當事人一方移轉金錢或其他代替物之所有權於他方，而約定
    他方以種類、品質、數量相同之物返還之契約；又借用人應於約定期限內，返還
    與借用物種類、品質、數量相同之物；另繼承人自繼承開始時，除本法另有規定
    外，承受被繼承人財產上之一切權利、義務；繼承人對於被繼承人之債務，負連
    帶責任，民法第四百七十四條第一項、第四百七十八條前段、第一千一百四十八
    條前段及第一千一百五十三條第一項分別定有明文。被告戊○○邀同陳乙卯向原
    告借用如附表所示之二筆款項，惟分別自八十八年一月三十日及同年二月七日起
    ，即未依約按月繳息，尚積欠原告如主文第一項所示之借款本金、利息與違約金
    ，依據其與原告所訂之二份借據授信約定書第五條第一款規定，其對原告所負上
    開債務，依約應均視同全部到期，另三名被告為陳乙卯之繼承人，且未向法院聲
    明拋棄繼承或呈報限定繼承，則依據前揭規定，自應承受陳乙卯就附表所示之借
    款本金、利息與違約金，對原告所負之連帶保證債務。從而，原告本於連帶保證
    及繼承之法律關係，訴請被告連帶給付如附表所示之金額、利息與違約金部分，
    為有理由，應予准許；逾此部分之請求為無理由，應予駁回。
據上論結，本件原告之訴為一部有理由、一部無理由，依民事訴訟法第三百八十五條
第一項前段、第七十九條、第八十五條第二項，判決如主文。
中      華　　　民　　　國　　九十三　　年　　  三　　　月　　  三十　　日
                                臺灣臺中地方法院民事第一庭
~B法      官　鍾啟煒
~F0
~T40
附表
┌──┬─────┬──────┬───────────────────┐
│編號│ 金    額 │ 利       息│違              約                金  │
│    │（新臺幣）│  （民國）  │            （民  國）                │
├──┼─────┼──────┼───────────────────┤
│    │          │自88．01．30│自88．03．01起至清償日止，逾期在六個月│
│    │ 佰陸拾 │起至清償日止│以內者，按上開利率百分之十，逾期超過六│
│ 一 │ 萬捌仟 │按週年利率百│個月者，按上開利率百分之二十計算      │
│    │ 佰貳拾壹 │分之九點八七│                                      │
│    │ 元       │計算        │                                      │
├──┼─────┼──────┼───────────────────┤
│    │          │自88．02．07│自88．03．08起至清償日止，逾期在六個月│
│    │          │起至清償日止│以內者，按上開利率百分之十，逾期超過六│
│ 二 │ 壹佰萬元 │按週年利率百│個月者，按上開利率百分之二十計算      │
│    │          │分之九點八七│                                      │
│    │          │計算        │                                      │
└──┴─────┴──────┴───────────────────┘
右為正本係照原本作成
如對本判決上訴，須於判決送達後廿日內向本院（臺中市○○路○段九一號）提出上
訴狀（須按他造人數提出繕本）
中      華　　　民　　　國　　九十三　　年　　  三　　　月　　  三十　　日
~B法院書記官
